最高法院刑事判決　　　　　　　　　　　　　　　八十八年度台上字第三一三六號
　　上　訴　人　甲○○
右上訴人因偽造文書案件，不服台灣高等法院中華民國八十六年五月十六日第二審更
審判決（八十五年度上更(二)字第九四○號，起訴案號：台灣板橋地方法院檢察署八十
一年度偵字第一九二四一號），提起上訴，本院判決如左：
    主  文
原判決撤銷，發回台灣高等法院。
    理  由
本件原判決認定上訴人甲○○係台北縣五股鄉○○路○段九十五巷九號鏵實業有限
公司（下稱鏵公司）之負責人，於民國八十一年二月間接受香港晉盛股份有限公司
（下稱晉盛公司）地毯黏刷訂單，交付海政實業有限公司（下稱海政公司）出具之統
一發票，晉盛公司乃簽發如原判決附表所示六張支票，指名海政公司為受款人，寄交
鏵公司之上訴人收受。上訴人竟未知會海政公司洽商如何領取票款，而於同年四月
間起基於概括犯意，指使不知情之會計謝淑華在五股鄉○○路、四維路口某文具店，
偽刻海政公司橫條章，分次蓋於上開支票背面，而連續於原判決附表所示之時間，在
五股鄉農會帳戶提領，足以生損害於海政公司等情。因而將第一審論處上訴人業務侵
占罪刑之判決撤銷，改判上訴人連續行使偽造私文書足以生損害於他人罪刑，固非無
見。
惟查：(一)、有罪之判決書應記載事實，所謂事實不僅指犯罪行為而已，即犯罪之動機
、目的等與論罪科刑有關之事項，亦應依法認定予以明確之記載。本件原判決認定上
訴人接受香港晉盛公司地毯黏刷訂單，交付海政公司出具之統一發票，晉盛公司及簽
發如原判決附表所示六張支票，指名海政公司為受款人，寄交鏵公司上訴人收受。
而對晉盛公司所簽發之支票既指名海政公司為受款人，寄交上訴人收受之原因為何
，該等票款究係應屬何人所有，且上訴人未知會海政公司，即偽刻海政公司橫條章，
加蓋上開支票上提領票款之動機安在，則未予明白認定詳細記載，自難謂為適法。(二)
、原判決理由五(四)內謂本案貨款係由上訴人使用海政公司統一發票，支票抬頭乃書海
政公司，實際貨款應歸上訴人之鏵公司所得，復據晉盛公司會計吳麗玲證實云云，
則上訴人既係鏵公司之負責人，自非無權代表鏵公司領取此等貨款。然原判決理
由一內復謂上訴人並不當然具有代領告訴人（指海政公司）應受貨款之權責，前後之
理由矛盾，已屬可議。且如果此等貨款應歸上訴人之鏵公司所得，則海政公司如何
入帳領得該款項？而上訴人縱有偽刻海政公司橫條章，蓋在支票上予以提領之事，對
於海政公司究竟有何損害，原判決未詳予論述，即以使海政公司不能入帳領得該款項
，自足以生損害於海政公司，為論罪之依據，仍嫌理由不備。上訴意旨指摘原判決不
當，非無理由，應認猶有發回更審之原因。又原判決不另為無罪諭知之部分，基於審
判不可分原則，且依刑事訴訟法施行法第五條第一項規定，仍應依修正刑事訴訟法施
行前之法定程序終結，亦一併發回，附此明。
據上論結，應依刑事訴訟法第三百九十七條、第四百零一條，判決如主文。
中      華      民      國    八十八    年      六      月     十七     日
                              最高法院刑事第十庭
                                  審判長法官  莊  登  照
                                        法官  洪  明  輝
                                        法官  蔡  清  遊
                                        法官  黃  一  鑫
                                        法官  林  秀  夫
      右正本證明與原本無異
                                              書  記  官
中      華      民      國    八十八    年      六      月    二十四    日
